【裁判字號】    99,交上易,489
【裁判日期】    991021
【裁判案由】    過失傷害
【裁判全文】
臺灣高等法院臺南分院刑事判決       99年度交上易字第489號
上  訴  人  臺灣臺南地方法院檢察署檢察官
被      告  乙○○
上列上訴人因被告過失傷害案件，不服臺灣臺南地方法院99年度
易字第768號中華民國99年6月22日第一審判決（起訴案號：臺灣
臺南地方法院檢察署99年度偵字第1648號），提起上訴，本院判
決如下：
    主  文
上訴駁回。
    理  由
壹、程序部分
    按被告以外之人於審判外之陳述雖不符刑事訴訟法第159條
    之1至第159條之4等4條之規定，而經當事人於審判程序同意
    作為證據，法院審酌該言詞陳述或書面陳述作成時之情況，
    認為適當者，亦得為證據；當事人、代理人或辯護人於法院
    調查證據時，知有刑事訴訟法第159條第1項不得為證據之情
    形，而未於言詞辯論終結前聲明異議者，視為有前項之同意
    ，同法第159條之5定有明文。本件檢察官及被告於本院準備
    程序及審理時對於本件判決所引用之書面及非書面等證據資
    料均同意作為本案之證據（見本院卷第41、58頁），於本院
    逐一提示後，迄於言詞辯論終結前亦均未聲明異議，經審酌
    該等證據作成之情況，核無違法取證或其他瑕疵，認為以之
    作為本案之證據亦屬適當，自有證據能力，先予敘明。
貳、實體部分
一、聲請簡易判決處刑意旨略以：被告乙○○於民國98年12月14
    日14時6分許，駕駛車牌號碼3037—UB號自小客車，沿臺南
    市○○路○段東往西方向行駛，行至臨安路2段與金華路口欲
    左轉金華路時，應注意汽車行駛至交岔路口時，轉彎車應讓
    直行車先行，而依當時情形，天候晴、光線為日間自然光線
    、柏油路面、路面乾燥、無缺陷、無障礙物、視距良好，並
    無不能注意之情況，竟疏未注意即貿然左轉。適有甲○○駕
    駛車牌號碼5277—JX號自小客車，沿臺南市○○路○段西向
    東方向，駛至上開路口時，亦未注意車前狀況，兩車因之發
    生碰撞，致甲○○因而受有右膝挫傷瘀紫之傷害。因認被告
    乙○○涉犯刑法第284條第1項前段之過失傷害罪嫌。
二、按犯罪事實應依證據認定之，無證據不得認定犯罪事實；被
    告之自白，不得作為有罪判決之唯一證據，仍應調查其他必
    要之證據，以察其是否與事實相符；又不能證明被告犯罪者
    ，應諭知無罪之判決，刑事訴訟法第154條第2項、第156條
    第2項、第301條第1項分別定有明文；又刑事訴訟法上所謂
    認定犯罪事實之證據，係指足以認定被告確有犯罪行為之積
    極證據而言，該項證據自須適合於被告犯罪事實之認定，始
    得採為斷罪資料；認定犯罪事實所憑之證據，無論係直接證
    據或間接證據，其為訴訟上之證明，須於通常一般之人均不
    致有所懷疑，而得確信其為真實之程度者，始得據為有罪之
    認定，倘其證明尚未達到此一程度，而有合理之懷疑存在，
    復無其他調查途徑可尋，法院即應為無罪之判決，最高法院
    29年上字第3105號、76年臺上字第4986號分別著有判例可資
    參照。
三、公訴人認被告乙○○涉有上開犯行，係以：(一)被告乙○○於
    警、偵訊之供述；(二)告訴人甲○○於警、偵訊之證述；(三)永
    達醫院診斷證明書、道路交通事故現場圖、道路交通事故調
    查報告表(一)、(二)、道路交通事故照片12張、臺灣省臺南區車
    輛行車事故鑑定委員會99年3月19日南鑑字第0995901211號
    函暨附件鑑定意見書等等證據資料，為認定之依據。而訊據
    被告乙○○對於上揭時、地駕車與告訴人發生車禍等情固供
    承不諱，惟堅詞否認有何過失傷害犯行，辯稱：告訴人甲○
    ○於交通事故發生當天並未受傷，且告訴人於車禍後8日才
    去驗傷，伊認為告訴人驗傷單所載的傷勢不是當天受傷的等
    語。
四、經查：
  (一)被告對於98年12月14日14時6分許，駕駛車牌號碼3037—UB
    號自小客車，沿臺南市○○路○段東往西方向行駛，行至臨
    安路2段與金華路口欲左轉金華路時，疏未注意其為轉彎車
    ，應讓直行車先行，即貿然左轉，因而與甲○○所駕駛沿臺
    南市○○路○段西向東方向直行至上開路口之車牌號碼5277
    —JX號自小客車相撞之事實，業已供承不諱，核與告訴人甲
    ○○證述之情節相符，並有道路交通事故現場圖、道路交通
    事故調查報告表(一)、(二)、道路交通事故照片12張、臺灣省臺
    南區車輛行車事故鑑定委員會99年3月19日南鑑字第0995901
    211號函附鑑定意見書等文卷在卷可稽，是被告乙○○於前
    述時、地，確因駕駛行為有過失致與甲○○所駕駛之小客車
    相撞之事實堪以認定。
  (二)又按告訴人之告訴，係以使被告受刑事訴追為目的，是其陳
    述是否與事實相符，仍應調查其他證據以資審認。本件告訴
    人甲○○雖指訴其因上開交通事故受有右膝挫傷瘀紫之傷害
    ，並提出永達醫院診斷證明書為憑（見警卷第15頁），然被
    告既否認當時車禍有造成告訴人受傷，則告訴人上開傷害是
    否確係因本件交通事故被告之過失行為所肇致，自仍應調查
    其他證據以資審認，尚難僅憑告訴人之指訴及前開診斷證明
    書，即遽行認定是被告之過失行為所造成。查，告訴人甲○
    ○於98年12月14日發生車禍當日，即向在場處理車禍之員警
    黃楠和表示其並未受傷乙節，已據甲○○及黃楠和於原審審
    理時證述明確（見原審卷第11、12頁背面），證人黃楠和並
    證稱甲○○於現場亦未告知其身體有何部位遭受撞擊等語（
    見原審卷第12頁正面）；同時依道路交通事故調查報告表(一)
    之受傷程度欄記載係「3.未受傷」（見警卷第23頁），與證
    人所證相符，足徵告訴人當時確是向證人黃楠和表示其並未
    受傷無訛，蓋若告訴人當時確是向證人表示右腳膝蓋不舒服
    疼痛，且有摸揉之舉，則證人應不會故意隱瞞而為如上證述
    ，則道路交通事故調查報告表(一)之受傷程度欄至少應會記載
    係「4.不明」而非「3.未受傷」。
  (三)雖然依永達醫療社團法人永達醫院簡便行文表所載：「病患
    自述於98年12月14日，開車與汽車相撞造成右膝部挫傷瘀腫
    約I*2公分。當時診治並無相片存查。該傷依判斷有可能是
    98年12月14日造成。」等語（見偵卷第15頁）。惟從上開記
    載內容可知醫師乃根據病患（即告訴人）陳述而為如上記載
    ，其實並未引據何種醫學根據作為認定告訴人所受之傷確是
    98年12月14日造成，故只載明「有可能」，即表示其並不確
    定是何時發生者！何況告訴人甲○○所受傷為「右膝挫傷瘀
    紫（1×2公分）」，而此種如此小面積的瘀傷乃一般人於日
    常生活稍一不小心碰撞桌角、硬物等即有可能產生之傷勢，
    且據甲○○於原審審理時作證亦稱其為家庭主婦，平日做家
    事也會有不小心受傷造成瘀血的情形（見原審卷第14頁背面
    ）。更甚者，眾所週知汽車駕駛座腳部前方並無何尖銳或較
    有角度之設備，若告訴人右膝果於98年12月14日因車禍而撞
    擊前方物品，則其右膝撞擊範圍應該會較大，而不是集中在
    1×2公分這麼小的1點上。因此，尚難僅憑永達醫院不確定
    之判斷即作不利被告之認定。此外，告訴人係於本件車禍發
    生後8日即98年12月22日始前往永達醫院就診，是告訴人前
    開傷勢是否確為交通事故發生當日之98年12月14日所受之傷
    ，並非全然無疑，已如前述。且告訴人自承係於98年12月17
    日下午左右發現其受有上揭傷勢，而其於同月18日下午與被
    告之父母談論本件車禍賠償事宜時，曾告訴被告之父母其有
    受傷，被告之父母當下即質疑其傷勢係為本件交通事故造成
    ，其當時很生氣等情，業據告訴人於原審審理時證述明確（
    見原審卷第13頁）。衡諸常情，一般人於和解不成情形下，
    應會即時前往醫院驗傷，以確保日後求償時有所憑據，然告
    訴人竟遲至同月22日始前往醫院就診，實有違常情。再據證
    人黃楠和於原審審理所證，告訴人於車禍發生後約3至5日（
    即98年12月19之前），即曾致電向其抱怨被告不處理車子之
    賠償問題，但並未提及其有受傷之事（見原審卷第12頁）。
    若依告訴人所述其確於17日已發現膝蓋受有前述傷勢，且被
    告之父母復質疑其傷勢，則於嗣後與員警聯繫時，竟仍未提
    及受傷之事，亦有違常理，難予採信。
  (四)綜上，告訴人所受之前述傷害，是否因本件交通事故所造成
    ，既非無疑，自難遽認是被告所造成，故被告所辯應認有理
    由。
五、綜上所述，被告乙○○雖承認其駕駛行為有過失，惟其否認
    告訴人所受之傷確為本件交通事故所造成，且告訴人之傷勢
    是否確為98年12月14日與被告發生交通事故所造成，復有前
    述疑點，此外，復查無其他積極證據足證告訴人之傷勢確是
    因被告過失駕車發生碰撞所致，則被告過失傷害犯行尚屬不
    能證明，應為被告無罪之諭知。
六、原審因而諭知被告無罪，並無不合。檢察官上訴意旨仍執前
    詞，主張告訴人所受之傷害乃因與被告發生車禍所造成云云
    ，因而指摘原判決諭知被告無罪為不當，自非有理由，應予
    駁回。
據上論結，應依刑事訴訟法第368條，判決如主文。
本案經檢察官郭珍妮到庭執行職務。
中    華    民    國    99    年    10    月    21    日
                  刑事第四庭    審判長法  官  吳志誠
                                      法  官  吳森豐
                                      法  官  彭喜有
以上正本證明與原本無異。
不得上訴。
                                      書記官  黃子起
中    華    民    國    99    年    10    月    22    日

司法院資訊處製作；財團法人民間司法改革基金會備份。
